【裁判字號】    97,聲,363
【裁判日期】    970930
【裁判案由】    訴訟救助
【裁判全文】
臺灣高等法院民事裁定                   97年度聲字第363號
聲  請  人  乙○○
相  對  人  甲○○
上列當事人間請求損害賠償事件，聲請人聲請訴訟救助，本院裁
定如下：
    主  文
本件准予訴訟救助。
    理  由
一、按當事人無資力支出訴訟費用者，法院應依聲請，以裁定准
    予訴訟救助。但顯無勝訴之望者，不在此限。又無資力支出
    訴訟費用之事由，應提出能即時調查之證據以釋明之。民事
    訴訟法第107條第1項、第109條第2項、第284條分別定有明
    文。所謂無資力，係指窘於生活，且缺乏經濟上之信用者（
    最高法院18年抗字第260號、43年台抗字第152號判例參照）
    。所謂顯無勝訴之望者，係指聲請訴訟救助之當事人所提起
    之訴或上訴依其主張之事實於法律上本無獲得勝訴之望；或
    其起訴或上訴為不合法之情形而言，若尚須經法院調查辯論
    後，始能知悉其勝負之結果者，不得謂為顯無勝訴之望（最
    高法院75年度台抗字第227號、87年度台抗字第660號裁判意
    旨參照）。
二、查聲請人因與相對人間請求損害賠償事件（下稱本案），對
    於民國97年3月31日台灣台北地方法院96年度訴字第5755號
    第一審判決提起上訴，惟未據繳納一、二審裁判費，經本院
    以97年度上字第499號裁定命其於7日內補繳裁判費新台幣（
    下同）46,060元（見本院上字卷第20頁）。聲請人旋於97年
    9月19日具狀主張其罹病重傷，已無資力，聲請訴訟救助等
    語，並提出身心障礙手冊、台灣高雄地方法院96年度審救字
    第26號民事裁定、96年度鳳小字第2446號民事判決、97年度
    審救字第15號、台灣台北地方法院97年度救字第134號民事
    裁定、台北高等行政法院97年度救字第12號裁定、車號253-
    MX營業小客車動產擔保交易動產抵押設定登記申請書、全民
    健康保險紓困基金貸款催繳繳款單、存摺明細、藥袋、掛號
    就診單、97年度中低收入戶身心障礙者米糧發放通知單、診
    斷證明書、台北市政府消防局救護紀錄表、急診護理記錄單
    、急診病患通報記錄表等件以為釋明（見本院聲字卷第1-5
    、7-15頁），本院復依職權自稅務電子閘門調取聲請人95年
    、96年財產明細表，查得其所得依序為79元、59元（見本院
    聲字卷第18-21頁），而其所有動產僅為93年份車號253-MX
    營業小客車，惟亦已設定動產抵押，幾無價值，有前揭動產
    擔保交易動產抵押設定登記申請書足憑，堪信聲請人已達窘
    於生活，無財產可籌措款項，並無資力支出本案訴訟費用。
    又聲請人於本案之請求，尚須經本院調查辯論後，始能知悉
    其勝負之結果，自難遽認顯無勝訴之望。依首揭說明，聲請
    人聲請訴訟救助，核無不合，應予准許。爰裁定如主文。
中    華    民    國    97    年    9     月    30    日
                    民事第十七庭
                        審判長法  官   藍文祥
                              法  官   吳燁山
                              法  官   張競文
正本係照原本作成。
如不服本裁定，應於收受送達後10日內向本院提出抗告狀，並應
繳納抗告費新台幣一千元。
中    華    民    國    97    年    10    月    1     日
                              書記官   章大富


司法院資訊處製作；財團法人民間司法改革基金會備份。
